臺灣高等法院刑事判決　　　　　　　　　　　　　九十一年度上易字第二九八二號
　　上　訴　人　臺灣板橋地方法院檢察署檢察官
　　被　　　告　乙○○　男　六.
右上訴人因被告家暴傷害案件，不服臺灣板橋地方法院九十一年度易字第一五三八號
，中華民國九十一年九月三日第一審判決（起訴案號：臺灣板橋地方法院檢察署九十
一年度偵字第六三五八號）提起上訴，本院判決如左：
    主  文
上訴駁回。
    理  由
一、本案經本院審理結果，認第一審判決以不能證明被告乙○○犯罪，對被告乙○○
    為無罪之諭知，核無不當，應予維持，並引用第一審判決書所記載之證據之理由
    。
二、檢察官上訴意旨略以告訴人與證人之陳述有部分前後不符，或相互間有所歧異時
    ，究竟何者為可採，法院乃得本其自由心證予以斟酌，非謂一有不符或矛盾，即
    應認其全部均為不可採信，尤其關於行為動機、手段及結果等之細節方面，告訴
    人之指陳，難免故予誇大，證人之證言，有時亦有予以渲染之可能，然其基本事
    實之陳述，若果與真實性無礙時，則仍非不得予以採信，最高法院著有七十四年
    台上字第一五五九號判例可資參照。本件被害人甲○○於警訊時及偵查中皆指證
    被告乙○○有毆打伊，雖於警訊時及偵查中先後記載非完全一致，但皆只是對被
    害人之陳述為重點或摘要之記載，但被害人確有被毆打之基本事實並無變異，原
    審竟對被害人陳述之手段與結果等細節方面，偶而有先後不一，即遽認為全不可
    採，並對被告乙○○傷害部分判決無罪，顯有失出。次查被告於九十年六月八日
    ，在臺北縣永和戶政事務所裡，基於傷害之故意，把告訴人推倒在戶政事務所內
    椅子上，在推之過程中，突然被告出拳打在告訴人胸前，及拉扯，致告訴人胸前
    有瘀傷害、耳朵後面有破皮、右肩及左手臂被抓傷，有診斷書可證，是自難認原
    判決妥適，請撤銷原判決，另為適當之判決等語。
三、按犯罪事實應依證據認定之，無證據不得推定其犯罪事實。又不能證明被告犯罪
    者，應諭知無罪之判決，刑事訴訟法第一百五十四條、第三百零一條第一項前段
    分別定有明文。而認定不利於被告之事實，須依積極證據，苟積極證據不足為不
    利於被告事實之認定時，即應為有利於被告之認定，更不必有何有利之證據。又
    按告訴人之指訴係以使被告受刑事訴追為目的，是其陳述是否與事實相符，仍應
    調查其他證據以資審認，最高法院分著有三十年上字第八一六號及五十二年台上
    字第一三００號判例可資參照。本件訊據被告乙○○堅決否認有公訴人所指之犯
    行，辯稱我沒有打他。否則告訴人為何前後所講不一樣。地檢署時說我徒手毆打
    她成擦傷，這是不可能的，否則四個證人也不會來作證說我沒有打等。查證人即
    當時在場之臺北縣永和市戶政事務所職員陳凱福於原審調查中證稱：「．．．我
    只有看到有搶協議書的動作，乙○○、甲○○因搶東西重心不穩有跌坐在椅子上
    ，我沒有看到有故意打人的動作，也沒有看到甲○○、張國政有受傷、流血的情
    形．．．」、「（有無看到乙○○拉扯甲○○的衣領把他推到椅子那邊，一邊推
    一邊打，打到甲○○的胸部，並壓在地上的情節？）沒有」；另一戶政事務所職
    員曾雅慧亦於原審調查中證稱：「當天我聽到他們吵架的聲音，我抬頭看，他們
    在搶離婚協議書，後來劉君驥代表幫他們調解，我沒有看到乙○○打甲○○的行
    為，也沒有看到他踢人」、「（有無看到乙○○拉扯甲○○衣領？一邊推一邊打
    他？）我沒有看到」、「（有無看到他們打架？）我只有看到他們在搶離婚協議
    書及吵架而已，他們當時沒有打架」；又當天至戶政事務所洽公之永和市民代表
    劉君驥於原審調查中亦證稱：「．．．我並沒有看到有打人，從外表看甲○○、
    張國政也沒有受傷或流血」、「（他們搶離婚協議書的時候，乙○○是否有出手
    拉扯對方以及用腳踢對方的行為？）沒有，他們當時在搶離婚協議書」、「（有
    無看到乙○○拉扯甲○○的衣領？）乙○○確定沒有打人的動作，但有沒有一些
    拉扯對方衣領的小動作，我沒有注意到，當時他們只是一些搶文件的動作，在我
    看來並沒有打人的動作，他們的手始終不離離婚協議書」、「（有無看到甲○○
    、張國政受傷或流血？）我把協議書交給他們後，我就先離開了，在我離開時，
    他們並沒有受傷流血的情形，他們也沒有告訴我有受傷流血的事情」等語明確（
    以上見原審卷第五十一頁至第五十三頁），上開證人與被告及告訴人為無恩怨之
    第三人，當時在場目睹所述應較為客觀，該三目擊證人一致證稱未看見被告有毆
    打告訴人之行為，足見被告並無毆打告訴人之情。又證人即告訴人之女婿張國正
    雖於原審證稱被告乙○○有毆打告訴人胸部並用腳踹告訴人的腿部，以致造成告
    訴人身上有淤傷云云（見原審卷第五十六頁至第五十七頁）；惟告訴人當日經至
    永和振興醫院驗傷結果，身上並未有淤傷，且其腿部亦無受傷，此有永和振興醫
    院普通診斷證明書一紙在卷可參（見臺灣板橋地方法院九十年度發查字第二五七
    號卷第二十頁），足見證人張國正所述被告乙○○有毆打告訴人胸部並用腳踹告
    訴人的腿部云云，與事實並不相合，尚不足採。此外，復查無其他積極證據足認
    被告涉有公訴人所指之犯行，是上訴人之前揭上訴為無理由，應予駁回。
據上論斷，應依刑事訴訟法第三百六十八條、第三百七十三條判決如主文。
本案經檢察官蔡瑞宗到庭執行職務
中      華      民      國    九十一    年     十二     月     十七     日
                              臺灣高等法院刑事第十七庭
                                  審判長  法  官  陳  正  雄
                                          法  官  許  錦  印
                                          法  官  許  宗  和
右正本證明與原本無異。
不得上訴。
                                          書記官  廖  艷  莉
中      華      民      國     九十一年     十二     月     二十三   日
